台灣台中地方法院刑事裁定　　　　　　　　　　　　　九十三年度聲判字第一四號
　　聲　請　人　乙○○
　　　　　　　　丙○○○住同右.
　　被　　　告　甲○○
右列聲請人因告訴被告業務過失致死案件，不服台灣高等法院台中分院檢察署九十三
年度上聲議字第一三六號駁回再議之處分（原不起訴處分案號：台灣台中地方法院檢
察署九十二年度偵字第九九七五號），聲請交付審判，本院裁定如左：
    主  文
聲請駁回。
    理  由
一、聲請人原告訴意旨略以：聲請人乙○○與丙○○○之子黃守義，於民國九十一年
    十月十八日下午，在台中市○○路○段與市○○○路口之台中市稅捐稽徵處辦公
    大樓新建工程建築工地，施作防水工程時，因詹英弘（另由檢察官為不起訴處分
    ）、莊偉明、廖文照（均另由檢察官提起公訴）未於工地設置符合標準之安全衛
    生設備，致吳俊良、黃守義、陳正豪三人發生工安意外死亡。而被告甲○○為隆
    程興業有限公司（下稱隆程公司）負責人，事發地水電工程即係由隆程公司所承
    攬，依勞工安全衛生法第五條第一項第三款之規定，被告負有防止電能引起危害
    之義務，竟疏於注意，任令電線凌亂散布於工地四周，致被害人黃守義等人於施
    工過程中遭電擊昏迷而落水溺斃，因認被告涉有業務過失致於死罪嫌。
二、台灣台中地方法院檢察署檢察官偵查結果，略以左列理由為不起訴之處分：
（一）被告固不否認隆程公司有負責前開工地之電力供應，然堅詞否認有何業務過失
      致死犯行，辯稱：伊有指派公司職員李江川負責監督台中市稅捐稽徵處辦公大
      樓新建工程工地之電力供應，九十一年十月十七日、十八日，伊並未至該工地
      ，且李江川回報稱該工地電力狀況並無問題等語。
（二）證人李江川證稱：隆程公司僅負責該工地之供電，只負責供電至開關箱，現場
      工人用電安全事宜則係由成中恆營造股份有限公司（下稱成中恆公司）負責管
      理，而非隆程公司負責，事發當日並未發現有工人跳過隆程公司設置之電力開
      關箱之保險裝置接電之情形等語。證人即成中恆公司工地主任莊偉明亦證稱：
      事發工地之用電設備是由隆程公司提供，供電設備本身的安全係由隆程公司之
      人員巡視，至於現場工地工人的用電安全教育訓練則由成中恆公司負責，工地
      用電安全之督導亦係由成中恆公司派員巡視，另外各部分工程之包商亦須派員
      到場督導工人之用電情形，事發當時並未發現隆程公司之供電設備有瑕疵，被
      告有派人常去工地巡視等語。均與被告所辯相符。本件復查無事發地點上方之
      電力開關箱有何供電設備瑕疵之情形，亦查無隆程公司之供電設備與本件被害
      人黃守義三人疑似遭電擊而溺斃之結果間，有何相當因果關係，尚難遽為不利
      於被告犯罪事實之認定。
（三）此外復查無其他積極證據足認被告有何業務過失致黃守義等人死亡之犯行，應
      認被告罪嫌不足。
三、聲請再議意旨略以下列理由指摘原處分不當：
（一）臺中市○○路○段與市○○○路口之臺中市稅捐稽徵辦公大樓新建工程，係由
      成中恆公司總承包該大樓之新建工程，該大樓之乙烯丙烯防水工程則由「力奇
      祥建材有限公司」（下稱力奇祥公司）向成中恆公司承包；被告擔任負責人之
      隆程公司則向成中恆公司承攬前揭大樓新建工程之水電工程。吳碧之子吳俊良
      及聲請人乙○○、丙○○○之子黃守義，與另一被害人陳正豪三人均係受雇於
      力奇祥公司；三人於九十一年十月十八日下午，在前揭大樓新建工程施作防水
      工程時，因由被告所負責於上開工地設置之水電工程缺乏足夠安全性，致黃守
      義與吳俊良、陳正豪三人於施工時同遭電擊昏迷落水而溺斃，此由屍體皆反黑
      ，可知生前遭到強烈電擊，導致昏迷落水溺死。
（二）被害人三人於事發時在上開新建工程從事防水工程之作業，被告亦不否認隆程
      公司有負責前開工地之電力供應。隆程公司所設置之供電設施若有瑕疵，自不
      得推卸其所應負擔之責任。
（三）被害人三人經解剖結果，呈現疑似遭電擊之現象，此有解剖紀錄及相驗屍體證
      明書為憑，是被害人黃守義等三人溺斃前曾遭電擊之事實足堪認定。而事發地
      點上方設有電力開關，自與本案被害人遭電擊死亡之原因關係密切，且該電力
      開關關之設置應有足夠之安全性，其設置若無瑕疵，依常理推斷當無同時造成
      三人遭電擊之可能，是配電箱漏電？或工地安全用電出問題？即隆程公司設置
      於工地之供電設備是否有瑕疵，確屬本案應予詳查之事項。且依勞動檢查法第
      二十四條規定「勞動檢查機構辦理職業災害檢查、鑑定、分析等事項，得由中
      央主管機關所屬勞工安全衛生研究所或其他學術、研究機構提供必要之技術協
      助」，是此待證事項並非無法調查。然原檢察官對此卻未予詳查，自有應調查
      之證據未予調查之違誤。
（四）被告既為隆程公司之負責人，為從事業務之人，應注意防止該公司所設置之供
      電設備所造成之危險，且依當時情形，並無不能注意之情事，則其前揭過失行
      為與本件被害人黃守義三人遭電擊而溺斃之結果間，有相當因果關係之存在。
      原檢察官未能詳查上情，其偵查即未完備。
四、台灣高等法院台中分院檢察署再議駁回處分書則以：
（一）被害人黃守義與吳俊良、陳正豪三人係於鷹架上施工時意外落水死亡，原檢察
      官與法醫師相驗屍體後所開具之相驗屍體証明書上，記載直接引起死亡之原因
      為「溺死」，先行原因為「疑似電擊導致昏迷」。另於較詳細之解剖紀錄內記
      載「…死者兩眼結膜及眼球可見出血點。氣管可見粘膜出血及泥沙貯留。
      肺呈小性肺氣腫、可見肺邊緣鈍圓、肺表面肋骨壓痕及溺死斑於肺表面、切
      面氣泡大量。心臟收縮。全身均為流動性之血液。頭臉部呈暗黑色變化
      。全身臟器充血可知本死者為生前溺水死亡…上述之死亡變化，其中(5)
      與感電受傷之內臟外表所見部分吻合，故亦不能排除死者掉入水中前曾因感
      電導致不可抗拒之昏迷或失神溺斃於水中之可能性。」（相驗卷第九十六頁）
      。依上開解剖鑑定結果觀之，死者三人於鷹架上工作中因感電落水而溺斃，應
      堪認定。
（二）被告擔任負責人之隆程公司僅負責供電至開關箱，現場工人用電安全事宜則係
      由成中恆公司負責管理，而非隆程公司負責，此業據證人李江川證述在卷；核
      與證人即成中恆公司工地主任莊偉明證稱：「這個工地的用電設備是由隆程公
      司提供，設備本身的安全由隆程公司的人員在巡視，至於現場工地工人的用電
      安全教育訓練則由成中恆公司負責，工地用電安全之督導亦係由成中恆公司派
      員巡視。」等語相符，堪認本件工地用電安全之事宜係由成中恆公司負責管理
      ，而非隆程公司負責。又死者三人係於鷹架上工作中因感電落水而溺斃，已如
      前述，當與供電之開關箱無關，而係工地用電安全之範疇，又成中恆公司工地
      主任莊偉明業經提起公訴，自難再令被告即隆程公司之負責人亦擔負過失致人
      於死之刑責。況事發當時隆程公司之供電設備並無瑕疵之情形，亦據證人即成
      中恆公司工地主任莊偉明證述屬實，益難令被告擔負過失責任。
（三）被告擔任負責人之隆程公司雖向成中恆公司承攬前揭大樓新建工程之水電工程
      ，惟已另指派證人李江川負責該工地之水電工程，此亦據證人即成中恆公司工
      地主任莊偉明證述在卷（二四四九七號偵查卷第三十七頁正面第十六、十七行
      ），是縱認隆程公司有責任，亦非被告所應負責。綜上所陳，原檢察官偵查結
      果，認被告被訴業務過失致死罪嫌不足，為不起訴處分，尚無違誤。聲請人執
      上述意旨聲請再議，核無理由。
五、聲請人聲請交付審判理由略以：
（一）依成中恆公司之負責人詹英弘於偵查時之供述：「但是從十月十六日開始工地
      電流不穩，一直跳電」等語，可知事發前工地現場電力供應即不正常，可能有
      電線破損、漏電或電力供應迴路受損等問題，導致電流不穩，被告為該工地電
      力工程之承包商，自應盡善良管理人之注意義務維修妥善，何以放任該問題由
      十六日持續至十八日皆未為處理，台灣高等法院台中分院檢察署再議駁回處分
      書認定程隆公司之供電設備無瑕疵即非妥適。
（二）依證人李江川於偵查時之證詞，可知案發時並無工人從供電之開關箱接電使用
      ，亦未有工人使用電力切斷鋼筋，然何以仍發生死者三人於鷹架上工作因感電
      而落力溺斃，當係被告於現場設置之電力開關箱與配電路線設計不良，導致被
      害人等於無人用電之情形下仍遭電力外漏而落水，足證本案並非工地用電安全
      之範疇。莊偉明縱經提起公訴，仍無解被告涉嫌過失致人於死之罪責。
（三）被告雖另指派證人李江川負責該工地之水電工程，惟被告對證人李江川是否已
      善盡注意維護電力設備之安全性，仍不無監督之責。再由證人莊偉明及李江川
      之供述，可知李江川未盡確實查核責任甚明。
（四）成中恆公司於九十一年八月十五日在工務會議室召開會議，該會議中並提及「
      電氣設備、電線插頭多不符規定，請檢討改進」，益證被告所屬公司之供電設
      備配置不良，早於案發前二個月即被要求檢討卻猶未改進。
（五）依廖文照於九十三年四月十三日本院九十三年度勞安訴字第一號之供述，可知
      本案實為被告所屬隆程公司於工地現場設置之電力開關與配電路線設計不良，
      漏電導致被害人等遭電擊，且廖文照復稱案發時現場不需用電，益證本案並非
      工地用電安全範疇。
六、按新修正刑事訴訟法第二百五十八條之一規定告訴人得向法院聲請交付審判，係
    新增對於「檢察官不起訴或緩起訴裁量權」制衡之一種外部監督機制，法院僅就
    檢察官所為不起訴或緩起訴之處分是否正確加以審查，以防止檢察機關濫權，依
    此立法精神，同法第二百五十八條第三項規定法院審查聲請交付審判案件時「得
    為必要之調查」，其調查證據之範圍，自應以偵查中曾顯現之證據為限；而同法
    第二百六十條對於不起訴處分已確定或緩起訴處分期滿未經撤銷者得再行起訴之
    規定，其立法理由說明該條所謂不起訴處分已確定者，包括「聲請法院交付審判
    復經駁回者」之情形在內，是前述「得為必要之調查」，其調查證據範圍，更應
    以偵查中曾顯現之證據為限，不得就告訴人新提出之證據再為調查，亦不得蒐集
    偵查卷以外之證據，否則，將與刑事訴訟法第二百六十條之再行起訴規定，混淆
    不清，亦將使法院兼任檢察官而有回復「糾問制度」之虞。再依此立法精神，法
    院就聲請交付審判案件之審查，應以審酌告訴人所指摘不利被告之事證未經檢察
    機關詳為調查斟酌，或不起訴處分書所載理由違背經驗法則、論理法則及證據法
    則為限，且法院裁定交付審判，即如同檢察官提起公訴使案件進入審判程序，是
    法院裁定交付審判之前提，尚必須偵查卷內所存證據已符合刑事訴訟法第二百五
    十一條第一項規定「足認被告有犯罪嫌疑」，應由檢察官提起公訴之情形，亦即
    該案件已經跨越起訴門檻，否則，縱或法院對於檢察官所認定之基礎事實有不同
    判斷，但如該案件仍須另行蒐證、偵查始能判斷應否交付審判者，因交付審判審
    查制度並無如同再議救濟制度得為發回原檢察官續行偵查之設計，法院仍應依同
    法第二百五十八條之三第二項前段規定，以聲請無理由裁定駁回，合先敘明。
七、經查：
（一）聲請交付審判理由（一）、（二）、（三）部分：詹英弘固於偵查中供稱：本
      案現場工地，自十月十六日開始工地電流不穩，一直跳電等語，惟人員感電之
      因素不一，當用電過程中，由於人員不注意、操作不當或電氣設備本身安裝不
      良等因素，均有可能造成人員觸電而導致災害，而一般俗稱之「跳電」，係指
      電源總開關之跳電，其原因或係因用電過量保險絲熔斷、無熔絲開關跳開，或
      係因漏電斷路之設計等情不一而足，自無從逕以本案現場工地曾「跳電」等情
      ，逕認本案並非工地用電安全之範疇，再證人李江川於偵查中係證稱：「如果
      工人要切斷鋼筋的話才會用到電，但是當天有沒有人用電，我不知道」等語，
      核其所述，係屬證人未曾見聞之消極事實，尚無從逕認本案係係被告於現場設
      置之電力開關箱與配電路線設計不良，導致電力外漏所致，從而檢察官採認負
      責工地用電安全之成中恆公司工地負責人莊偉明不利於其自己之證詞，並以查
      無事發地點上方之電力開關箱有何供電設備瑕疵之情形，認應為被告有利之認
      定，要難認原處分有理由上之違誤。
（二）聲請交付審判理由（四）部分：成中恆公司前揭會議中固提及「電氣設備、電
      線插頭多不符規定，請檢討改進」等語，核其具體情形如何，與被害人黃義守
      等人之感電間有何關連性等，檢察官固未再詳為調查斟酌，惟既無證據足證其
      具關連性，該項會議紀錄對被告所涉犯罪嫌疑，自未能有何適切之證明，並未
      因此而得有積極證明被告犯罪之證據，要不影響本案是否已跨越起訴門檻之認
      定。
（三）聲請交付審判理由（五）部分：廖文照本院之供述，非屬於偵查中曾顯現之證
      據，揆諸首揭說明，亦非足為聲請交付審判之理由。
八、綜上所述，聲請人聲請交付審判之理由，除前述理由七（二）部分，足認檢察官
    未詳為調查斟酌，惟此不足為本案已跨越起訴門檻之認定。至其餘聲請理由，經
    核原處分就如何認定被告罪嫌不足，均已詳述其所憑之理由，且上開理由從形式
    上觀之，並無何違背經驗法則、論理法則及其他證據法則之處，聲請人未為詳細
    審究原處分所指犯罪事實須憑積極之證據而為認定等情，依憑己見，為事實上之
    爭辯，顯與法律明定聲請交付審判應提出理由之規定不符，揆諸首揭說明，本件
    交付審判之聲請為無理由，依法應予駁回。
據上論斷，應依刑事訴訟法第二百五十八條之三第二項前段，裁定如主文。
中      華      民      國      九十三年    五    月        十一        日
                                     台灣台中地方法院刑事第十一庭
                                         審判長法  官  蔡  名  曜
                                               法  官  蔡  美  華
                                               法  官  郭  書  豪
右正本證明與原本無異。
不得抗告。
                                               書記官
中      華      民      國      九十三年    五    月        十一        日
